【裁判字號】    89,訴,402
【裁判日期】    900515
【裁判案由】    偽造文書
【裁判全文】
臺灣高雄地方法院刑事判決                          八十九年度訴字第四二號
    公  訴  人  臺灣高雄地方法院檢察署檢察官
    被      告  己○○
    選任辯護人  王進勝
                吳明賢
                黃淑芬
右列被告因偽造文書案件，經檢察官提起公訴（八十八年度偵字第一七四０二號）號
），本院判決如左：
    主  文
己○○共同連續行使偽造私文書，足以生損害於公眾及他人，處有期徒刑捌月。
如附表一、二所示之物均沒收。
    事  實
一、己○○與「陳文彬」之年籍不詳成年人，基於共同之概括犯意聯絡，明知不詳姓
    名年籍之人所交付之丙○○、乙○○、甲○○、戊○○、丁○○及趙江南、陳志
    仁、胡昱文、蔡麗雪、鄭嘉惠等人之身分証，係他人所遺失遭人侵占之贓物，竟
    自民國八十二年間起至八十五年間止，與「陳文彬」先後予以收受後，共同先後
    將丙○○身分証上照片變造換貼己○○本人照片，將乙○○身分証上照片變造換
    貼為不詳人士之照片，並將其住址欄內之「高雄市楠梓區○○○路一七六一巷三
    六號」住址，變更為「高雄市○○區○○里○○路二一四巷五弄十八號」，另將
    胡昱文身分証上住址欄內之「台中縣大里鄉○○村○○鄰○○路三六二巷二六六
    號」住址，變造更改為「台中縣大里鄉○○村○○路三六三巷七六號」，再偽刻
    丙○○、乙○○、甲○○、戊○○、丁○○、胡昱文等人之印章，由己○○與「
    陳文彬」之人，分別持變造後之丙○○、乙○○身分證及甲○○、戊○○、丁○○身分證（未經變造）暨偽刻之印章，至郵局、銀行等金融機構偽造以丙○○、
    乙○○、甲○○、戊○○、丁○○等人名義之開戶申請書、金融卡申請書等私文
    書，領得存摺簿及金融卡，提供予不特定人作為簽賭六合彩匯款帳戶使用，並以
    此方式謀利，足生損害於附表一所示之被害人、金融機構。合計以此方式於附表
    一所示之時地，分別持如附表一所示丙○○、乙○○、甲○○、戊○○、丁○○
    之身分證及偽刻之印章，向附表一所示之金融機構，偽填如附表一所示被害人名
    義之帳戶申請書、金融卡申請書，並偽簽被害人之姓名、蓋用偽造之印章，持以
    向附表一所示之金融機構申設帳戶，並領得存摺、金融卡。嗣於八十八年三月十
    八日十八時，己○○因在高雄縣鳥松鄉○○村○○路大德巷九號二樓住處施用毒
    品，經家人報警前往處理，為警於上址住處另行查扣偽造之丙○○、乙○○、胡
    昱文等人身分証及趙江南、陳志仁、胡昱文、蔡麗雪、鄭嘉惠等人遺失之身分証
    ，如附表一所示分別以丙○○、乙○○、甲○○、戊○○、丁○○名義申請使用
    之存摺簿、金融卡，及附表二所示偽造之乙○○、胡昱文、賴金龍、黃炳淵、王
    榮朗、簡國書、吳博能及蔡天生等人之印章。
二、案經高雄縣警察局林園分局移送臺灣高雄地方法院檢察署檢察官偵查起訴。
    理  由
一、訊據被告己○○於本院最後一次審理時坦承前開丙○○身分證上變造換貼之照片
    確為其本人照片，及如附表一所示以丙○○名義偽造開戶之存摺簿、金融卡亦為
    其所為之事實（見本院九十年五月一日審判筆錄），其餘部分則均矢口否認，辯
    稱：其餘身分証件係陳文彬之人所交付，申請開戶亦係該陳文彬之人所為，伊均
    不知情云云。惟查，扣案偽造之丙○○、乙○○、胡昱文等人偽造身分証及趙江
    南、陳志仁、胡昱文、蔡麗雪、鄭嘉惠等人遺失之身分証，如附表一所示分別以
    丙○○、乙○○、甲○○、戊○○、丁○○名義申請使用之存摺簿及金融卡，及
    附表二所示偽造之乙○○、胡昱文、賴金龍、黃炳淵、王榮朗、簡國書、吳博能
    、蔡天生等人印章等物，係警方於被告住處所查獲之事實，為被告所承認，上開
    扣案物，被告於警訊時已坦承均為其所有，並供稱：「身分證是到金融機構開戶
    使用的」、「身分證是我在台中的朋友叫陳文彬的人所變造，變造後之身分證向
    金融機構申請開戶及金融卡金額存提使用」、「我於八十四年十一月開始使用變
    造身分證向金融機構申請開戶」各等語在卷（見八十八年三月十八日警訊筆錄）
    ，並於偵查初訊時陳稱警訊實在（見偵查卷第八頁），其嗣雖翻異改稱上開印章
    、身分證、存摺簿、金融卡等物，均係陳文彬之人所交付放在伊住處，伊不知道
    作何用途云云，惟經本院將金融機關函送本院附卷之丙○○、乙○○、甲○○、
    戊○○、丁○○等人之開戶申請書等文件，與被告審理期間所書寫之筆跡一併送
    請內政部警政署刑事警察局鑑定，經鑑定結果認定被告筆跡與丙○○郵局開戶資
    料筆跡相符後，已被告於本院最後一次審理時坦承前開丙○○身分證上變造換貼
    之照片確為其本人照片，如附表所示以丙○○名義偽造開戶之存摺簿、金融卡亦
    為其所為等事實（見本院九十年五月一日審判筆錄），其對其餘扣案之身分証、
    印章、存摺簿、金融卡等物，雖仍否認為其所偽造申請，然上開扣案物均係在被
    告住處衣櫥抽屜櫃內一同為警查扣，查獲當時均用同一手提袋裝置等情，業據查
    獲之警員陳振三、鍾秉潾於本院證述在卷（見本院九十年二月六日審判筆錄），
    顯見上開扣案物均係同一批偽造之相關證件、存摺，被告既坦承其中之丙○○身
    分證上變造換貼之照片確為其本人照片，以耀童名義偽造開戶之存摺簿、金融卡
    亦為其所為，縱其餘變造之身分證、存摺簿、金融卡等物，雖非其所親為，然亦
    無法諉為不知，況上開扣案物若與被告無關，豈會放置在被告住處，又扣案之身
    分證，係乙○○、胡昱文、蔡麗雪、趙江南等人遺失之身分証，亦經乙○○、胡
    昱文、蔡麗雪、趙江南於警偵訊陳明，另丙○○郵局開戶資料確為被告所為，復
    經內政部警政署刑事警察局鑑定無訛，有該局九十年一月十日型鍵字第二三八九
    號鑑驗通知書一份在卷可，參以證人陳振三、庚○○○○於本院亦證稱：被告於
    警訊時供稱存摺、金融卡係提供他人作為簽賭六合彩匯款帳戶使用等語，上開扣
    案之身分証、印章、存摺簿、金融卡等物，確係被告與「陳文彬」之人共同取得
    他人遺失身分證後加以變造，並偽刻印章，先後持向郵局、銀行等金融機構偽造
    開戶取得，提供予不特定人作為簽賭六合彩匯款帳戶，並以此方式謀利等事實，
    應堪認定，被告所辯扣案物係陳文彬所有，顯係卸責之詞，要無可採。此外，並
    有偽造之丙○○、乙○○、胡昱文等人身分証及趙江南、陳志仁、胡昱文、蔡麗
    雪、鄭嘉惠等人遺失之身分証，如附表一所示分別以丙○○、乙○○、甲○○、
    戊○○、丁○○名義申請使用之存摺簿、金融卡，及附表二所示偽造之乙○○、
    胡昱文、賴金龍、黃炳淵、王榮朗、簡國書、吳博能及蔡天生等人之印章扣案可
    佐，事證明確，被告犯行，洵堪認定。
二、核被告與「陳文彬」之人收受他人侵占之遺失身分證後加以變造，並偽刻印章，
    ，先後持向郵局、銀行等金融機構偽造開戶之所為，分別係犯刑法第三百四十九
    條第一項收受贓物罪、第二百十六條、第二百十二條之行使變造特種文書罪及第
    二百十六條、第二百十條之行使偽造私文書罪。被告偽造印章、印文、署押均屬
    偽造私文書罪之階段行為、其變造特種文書及偽造私文書之低度行為亦為行使之
    高度行為所吸收，均不另論罪。被告與「陳文彬」之人，就上開犯行，有犯意聯
    絡及行為分擔，為共同正犯。被告先後多次行使變造特種文書、行使偽造私文書
    之行為，均時間緊接，所犯罪名相同，顯均係基於概括之犯意反覆實施，應依連
    續犯規定分別論以行使變造特種文書罪及行使偽造私文書罪。被告所犯上開收受
    贓物罪、行使變造特種文書罪及行使偽造私文書罪三罪間，有方法、結果之牽連
    關係，應從較重之行使偽造私文書處斷。公訴人起訴法條雖漏未論列上開刑法第
    三百四十九條第一項之收受贓物罪，惟起訴事實已敘及，本院自得併予審判，附
    此敘明。審酌被告與「陳文彬」之人共同收受他人侵占之遺失身分證後加以變造
    ，並偽刻印章，先後持向郵局、銀行等金融機構偽造開戶，提供予不特定人作為
    簽賭六合彩匯款帳戶，以此方式謀利，對被害人及被申請之金融機構所生危害非
    輕，查獲後雖一度坦承，惟嗣後又翻供，經本院送請鑑定筆跡，始又坦承部分犯
    行，畏罪卸責之心，難認已徹底悔悟，惟念其前尚無犯罪科刑前科（但有因施用
    毒品經觀察、勒戒及強制戒治），有臺灣高雄地方法院檢察署刑案資料查註紀錄
    表在卷可稽等一切情狀，量處如主文所示之刑。扣案附表一證物欄所示偽造之署
    押、印文，及附表二偽造之印章，均依刑法第二百十九條宣告沒收，如附表一證
    物欄所示之存摺簿、金融卡，則為被告犯罪所得之物，依刑法第三十八條第一項
    第三款宣告沒收，另丙○○身分證上所貼之被告本人照片及乙○○身分証上照片
    所貼之不詳人士照片各一幀，為被告或「陳文彬」所有供犯罪所用之物，另依刑
    法第三十八條第一項第二款宣告沒收。至扣案之丙○○、乙○○、趙江南、陳志
    仁、胡昱文、蔡麗雪、鄭嘉惠等人之身分証，係各該人等所遺失遭人侵占之物，
    應發還被害人，均不併為沒收諭知。
據上論斷，應依刑事訴訟法第二百九十九條第一項前段，刑法第二十八條、第五十六
條、第二百十六條、第二百十條、第二百十二條、第三百四十九條第一項、第五十五
條、第二百十九條、第三十八條第一項第二款、第三款，罰金罰鍰提高標準條例第一
條前段，判決如主文。
中      華      民      國    九十      年      五      月     十五     日
                                  臺灣高雄地方法院刑事庭
                                      法  官  陳淑卿
右正本證明與原本無異。
如不服本判決，應於判決送達後十日內，向本院提出上訴狀。
                                  書記官  陳朝宗
中      華      民      國    九十      年      五      月     十五     日
附錄本判決論罪科刑法條
刑法第二百十條、第二百十二條、第二百十六條、第三百四十九條第一項。
偽造、變造私文書，足以生損害於公眾或他人者，處五年以下有期徒刑。
偽造、變造護照、旅券、免許證、特許證及關於品行、能力、服務或其他相類之證書
、介紹書，足以生損害於公眾或他人者，處一年以下有期徒刑，拘役或三百元以下罰
金。
行使第二百十條至第二百十五條之文書者，依偽造、變造文書或登載不實事項或使登
載不實事項之規定處斷。
收受贓物者，處三年以下有期徒刑、拘役或五百元以下罰金。
附表一：臺灣高雄地方法院八十九年度訴字第四二號偽造文書案件
┌─┬───┬───┬────┬────┬────────┬──────┐
│編│      │      │        │        │                │            │
│  │被害人│時  間│地    點│申請帳號│變造或偽造之文書│證      物  │
│號│      │      │        │        │                │            │
├─┼───┼───┼────┼────┼────────┼──────┤
│一│丙○○│八十三│台灣南區│０三五一│偽造以丙○○名義│存摺簿一本、│
│  │      │年四月│郵政管理│五０─二│為申請人之帳戶申│偽造之丙○○│
│  │      │十一日│局高雄昌│        │申書、變造丙○○│開戶申請書、│
│  │      │      │順郵局（│        │國民身分證一張  │更換印鑑申請│
│  │      │      │高雄四十│        │                │書各一紙（正│
│  │      │      │一支局）│        │                │本上有偽造之│
│  │      │      │        │        │                │丙○○簽名、│
│  │      │      │        │        │                │印文共十枚。│
│  │      │      │        │        │                │            │
├─┼───┼───┼────┼────┼────────┼──────┤
│二│乙○○│八十五│彰化銀行│三三三六│偽造以乙○○名義│存摺簿一本、│
│  │      │年七月│行大順分│二─四０│為申請人之帳戶申│偽造之申請書│
│  │      │十五日│分      │０      │請書、變造乙○○│影本一紙（正│
│  │      │    │        │        │國民身分證一張  │本上有偽造之│
│  │      │      │        │        │                │之乙○○簽名│
│  │      │      │        │        │                │、印文共四枚│
│  │      │      │        │        │                │及變造之林財│
│  │      │      │        │        │                │裕國民身分證│
│  │      │      │        │        │                │影本一張。  │
│  │      ├───┼────┼────┼────────┼──────┤
│  │      │八十五│華南商業│０二六一│偽造以乙○○名義│存摺簿一本、│
│  │      │年七月│銀行博愛│五０一  │為申請人之帳戶申│偽造之申請書│
│  │      │十五日│分行    │        │請書。          │影本一紙（正│
│  │      │      │        │        │                │本上有偽造之│
│  │      │      │        │        │                │之乙○○簽名│
│  │      │      │        │        │                │、印文共四枚│
│  │      │      │        │        │      │。          │
│  │      ├───┼────┼────┼────────┼──────┤
│  │      │八十五│第一商業│七０四五│偽造以乙○○名義│存摺簿一本、│
│  │      │年七月│銀行三民│０二七六│為申請人之帳戶申│偽造之申請書│
│  │      │十五日│分行    │七八三  │請書。          │影本一紙（正│
│  │      │      │        │        │                │本上有偽造之│
│  │      │      │        │        │                │之乙○○簽名│
│  │      │      │        │        │                │、印文共二枚│
│  │      │      │        │        │                │。          │
│  │      │      │        │        │                │            │
├─┼───┼───┼────┼────┼────────┼──────┤
│三│甲○○│八十二│彰化銀行│二三二二│偽造以甲○○名義│存摺簿一本、│
│  │      │年五月│行新興分│三─七０│為申請人之帳戶及│金融卡一張、│
│  │      │二十四│分      │０      │金融卡申請書。  │偽造之申請書│
│  ││日    │        │        │                │及金融卡申請│
│  │      │      │        │        │                │書各一紙（正│
│  │      │      │        │        │                │本上有偽造之│
│  │      │      │        │        │                │甲○○簽名、│
│  │      │      │        │        │                │印文共七枚。│
│  │      │      │        │        │                │            │
│  │      │      │        │        │                │            │
├─┼───┼───┼────┼────┼────────┼──────┤
│四│戊○○│八十四│中國農民│八二五七│偽造以戊○○名義│存摺簿一本、│
│  │      │年十月│銀行三民│七五    │為申請人之帳戶及│金融卡一張、│
│  │      │四日  │分行    │        │金融卡申請書。  │偽造之存款印│
│  │      │      │        │        │                │鑑卡金融卡申│
│  │      │      │        │        │                │請書各一紙（│
│  │      │      │        │        │          │正本上有偽造│
│  │      │      │        │        │                │戊○○簽名、│
│  │      │      │        │        │                │印文共七枚。│
│  │      ├───┼────┼────┼────────┼──────┤
│  │      │不詳  │臺灣中  │一０六０│偽造以戊○○名義│存摺簿一本、│
│  │      │      │小企業  │六九    │為申請人之帳戶及│金融卡一張、│
│  │      │      │銀行大  │        │金融卡申請書。  │偽造之申請書│
│  │      │      │昌分行  │        │                │一紙（正本上│
│  │      │      │        │        │                │上有偽造楊明│
│  │      │      │        │        │                │明簽名、印文│
│  │      │      │        │        │                │共二枚。    │
│  │      ├───┼────┼────┼────────┼──────┤
│  │      │八十四│合作金庫│二二七八│偽造以戊○○名義│金融卡一張、│
│  │      │年九月│內灣支庫│七─０  │為申請人之帳戶及│偽造之存款印│
│  │    │二十一│        │        │金融卡申請書。  │鑑卡一紙（正│
│  │      │日    │        │        │                │正本上有偽造│
│  │      │      │        │        │                │戊○○簽名、│
│  │      │      │        │        │                │印文共二枚。│
│  │      │      │        │        │                │            │
│  │      │      │        │        │                │            │
├─┼───┼───┼────┼────┼────────┼──────┤
│五│丁○○│八十三│中國農民│三四四九│偽造以丁○○名義│存摺簿一本、│
│  │      │年七月│銀行    │０─一  │為申請人之帳戶及│金融卡一張、│
│  │      │二十二│        │        │金融卡申請書。  │偽造之存款印│
│  │      │日    │        │        │                │鑑卡一紙（  │
│  │      │      │        │        │                │正本上有偽造│
│  │      │      │        │        │                │丁○○簽名、│
│  │      │      │        │        │              │印文共三枚。│
└─┴───┴───┴────┴────┴────────┴──────┘
附表二：臺灣高雄地方法院八十九年度訴字第四二號偽造文書案件
┌──┬──────────┬──────┐
│編號│偽   造  之  印   章│數        量│
├──┼──────────┼──────┤
│1   │乙○○              │一枚        │
├──┼──────────┼──────┤
│2   │胡昱文              │一枚        │
├──┼──────────┼──────┤
│3   │賴金龍              │一枚        │
├──┼──────────┼──────┤
│4   │黃炳淵              │二枚        │
├──┼──────────┼──────┤
│5   │簡國書              │二枚        │
├──┼──────────┼──────┤
│6   │王榮朗              │一枚        │
├──┼──────────┼──────┤
│7   │吳博能              │一枚        │
├──┼──────────┼──────┤
│8   │蔡天生              │一枚        │
└──┴──────────┴──────┘


司法院資訊處製作；財團法人民間司法改革基金會備份。
